臺灣臺中地方法院刑事判決　
111年度侵訴字第33號
公  訴  人  臺灣臺中地方檢察署檢察官
被      告  宋柏儒



指定辯護人  公設辯護人賴忠杰  
上列被告因妨害性自主罪案件，經檢察官提起公訴（110年度偵
字第31840號），本院判決如下：
    主    文
乙○○犯乘機性交罪，處有期徒刑貳年。緩刑伍年，並應依附件所
示內容履行賠償義務，及於緩刑期間內接受受理執行之地方檢察
署所舉辦之法治教育參場次。緩刑期間付保護管束。
    犯罪事實
一、乙○○係代號AB000-A110330號女子(真實姓名年籍詳卷，於本
    件案發時已滿18歲，下稱甲○)之學長，民國110年7月16時晚
    上至同月17日凌晨1時之間，乙○○前往甲○賃居之套房(地址
    詳卷)與甲○聊天，獲悉甲○為失眠所擾，乃提供其所有之安
    眠藥供甲○服用，嗣甲○入睡、乙○○亦在旁睡著，同月17日上
    午10時許，乙○○睡醒後，發現甲○雖亦稍醒，然神智仍模糊
    ，旋又入睡，竟基於乘機性交之犯意，而利用甲○服用安眠
    藥意識狀態不清、不能抗拒之機會，將其陰莖插入甲○之陰
    道，而對甲○性交得逞，然旋發現自己所為不當而停止。嗣
    經甲○報警而查獲。
二、案經甲○訴由臺中市政府警察局清水分局報告臺灣臺中地方
    檢察署檢察官偵查起訴。
    理    由
壹、程序事項
一、按行政機關、司法機關及軍法機關所製作必須公示之文書，
    不得揭露被害人之姓名、出生年月日、住居所及其他足資識
    別被害人身分之資訊，性侵害犯罪防治法第12條第2項定有
    明文。又所謂其他足資識別被害人身分之資訊，依同法施行
    細則第6條規定，包括被害人照片或影像、聲音、住址、親
    屬姓名或其關係、就讀學校與班級或工作場所等個人基本資
    料。依上開規定，就性侵害犯罪被害人甲○，為免揭露足資
    識別其等之身分資訊，均以代號稱呼，其詳細身分及識別資
    料則詳卷附彌封袋內之真實姓名對照表所載，合先敘明。　
二、證據能力部分
　　本案認定事實所引用之卷內被告乙○○以外之人於審判外之言
    詞或書面陳述，檢察官、被告及辯護人於本院準備程序時均
    未爭執證據能力（本院卷第43-44頁），檢察官、被告及辯
    護人於辯論終結前亦未對該等證據之證據能力聲明異議（本
    院卷第77-86頁），本院復審酌前揭陳述作成時之情況，並
    無違法取證之瑕疵，亦認以之作為證據為適當，是本案有關
    被告以外之人於審判外之言詞或書面陳述等供述證據，依刑
    事訴訟法第159條之5規定，自均得為證據。至於以下所引用
    其餘非供述證據部分，既不適用傳聞法則，復查無違法取得
    之情事存在，自應認同具證據能力。
貳、認定犯罪事實所憑證據及理由
　　上揭犯罪事實，業據被告於本院準備程序及審理中所坦承不
    諱(見本院卷第42-43、45、83頁)，核與告訴人甲○於警詢及
    偵訊時之證述大致相符(見不公開卷第21-25、43-47頁)，並
    有臺中市政府警察局清水分局明秀派出所陳報單、車輛詳細
    資料報表【NGK-2155號重型機車】、被告與告訴人之Messag
    e對話紀錄、性侵害案件代號與真實姓名對照表【AB000-A11
    0330】、被告手繪被害人房間圖、臺中市政府警察局清水分
    局明秀派出所受理各類案件紀錄表、性侵害犯罪事件通報表
    、性侵害案件驗證同意書、疑似性侵害案件證物採集單、被
    告提出與告訴人之LINE對話紀錄、內政部警政署刑事警察局
    110年9月22日刑生字第1100082046號鑑定書、臺中市政府警
    察局清水分局110年度保管字第4162號扣押物品清單、臺北
    榮民總醫院臨床毒物與職業醫學科檢驗報告、111年度院保
    字第312號扣押物品清單附卷可稽(見偵卷第9、31、59-83頁
    、不公開卷第3、31、35-36、43-45、49-53、63-119、129-
    132、135頁、核交卷第9-12頁、本院卷25頁)，足認被告上
    開任意性之自白與事實相符，堪予採信。本案事證明確，被
    告之犯行堪以認定，應予依法論科。
參、論罪科刑
一、按刑法第225條第1項乘機性交罪，係以對於男女利用其精神
    、身體障礙、心智缺陷或其他諸如昏暈、酣眠、酒醉等相類
    之情形，不能或不知抗拒而為性交為構成要件，所謂「不能
    或不知抗拒」，係指乘被害人因上開精神障礙等情形，對於
    外界事物失去知覺，或其意識之辨別能力顯著降低，已無自
    由決定其意思或瞭解其行為效果，而處於無可抗拒之狀態而
    言（最高法院103年度台上字第2965號刑事判決參照）。查
    被告係利用告訴人因服用安眠藥而不能抗拒之狀態下，乘機
    對告訴人為性交行為，符合前述乘機性交罪之構成要件。是
    核被告所為，係犯刑法第225條第1項之乘機性交罪。　　
二、按刑法第59條規定，犯罪之情狀可憫恕者，得酌量減輕其刑
    ，同法第57條規定，科刑時應審酌一切情狀，尤應注意下列
    事項（共10款）為科刑重輕之標準，兩條適用上固有區別，
    惟所謂「犯罪之情狀」與「一切情形」並非有截然不同之領
    域，於裁判上酌減其刑時，應就犯罪一切情狀（包括第57條
    所列舉之10款事項），予以全盤考量，審酌其犯罪有無可憫
    恕之事由（即判例所稱有特殊之原因與環境等等，在客觀上
    足以引起一般同情，以及宣告法定低度刑，是否猶嫌過重）
    ，以為判斷。故適用第59條酌量減輕其刑時，並不排除第57
    條所列舉10款事由之審酌，惟其程度應達於確可憫恕，始可
    予以酌減。而按乘機性交罪，法定刑為3年以上，10年以下
    有期徒刑之罪，不可謂不重，倘若依被告犯罪情狀而處以3
    年以下有期徒刑，即可達社會防衛之目的者，自非不可依其
    原因動機，客觀犯罪情節及主觀惡性加以綜合考量，是否有
    可憫恕之處，適用刑法第59條之規定酌量減輕其刑，期使個
    案裁判之量刑，能斟酌至當，符合比例原則。經查，被告於
    案發時年僅19歲，為大學在學生，年輕識淺、思慮不周，因
    一時衝動而為本案，且其於本院準備程序及審理中均已坦承
    犯行，已如前述，並當庭與告訴人達成和解，且迄今均如期
    履行，現已給付部分之和解金額，此有本院和解筆錄、被告
    所提出之轉帳紀錄截圖、本院公務電話紀錄表在卷可參(見
    本院卷第49、87-93頁)，堪認被告已盡力彌補告訴人之損害
    ，而知所悔悟，復衡酌其無前科，有臺灣高等法院被告前案
    紀錄表在卷可稽，可認其因一時失慮而為本案犯行，與隨機
    、惡性重大慣性犯尚屬有別，依其主觀心態及其行為之客觀
    侵害程度，本院認其犯乘機性交罪固應依法論罪科刑，惟其
    犯罪情狀顯可憫恕，縱科以法定最低刑度即有期徒刑3年，
    猶嫌過重，有情輕法重之情形，爰依刑法第59條規定酌減其
    刑。
三、爰以行為人之責任為基礎，審酌被告一時欠缺審慎思慮而無
    法妥適控制情慾，竟利用告訴人服用安眠藥後熟睡而不知抗
    拒之際，予以乘機性交得逞，顯不尊重女性對於自我身體之
    性自主決定權，造成告訴人甲○身心受有相當之傷害，所為
    殊值非難；惟念及被告於本院準備程序及審理時均已坦承犯
    行，且與告訴人成立和解，目前均如期履行，並已給付部分
    之和解金額等情，業如前述，可認其尚有彌補過錯之心，犯
    後態度良好；兼衡告訴人對於本案之意見、被告之素行、犯
    罪動機、目的、手段、所生危害，暨其自陳目前就讀大學二
    年級，受雇於網咖打工，經濟狀況普通，生活費靠自己打工
    賺取，沒有未成年子女需扶養等一切情狀(見本院卷第84頁)
    ，量處如主文所示之刑。　　
四、被告前未曾因故意犯罪而受有期徒刑以上刑之宣告，此有臺
    灣高等法院被告前案紀錄表在卷可稽，其因一時失慮，致罹
    刑章，惟其犯後終能坦承犯行，深表悔悟，並與告訴人達成
    和解，目前均如期履行，並已給付部分之和解金額，已如前
    述，復經告訴人當庭表示同意給予被告緩刑之機會(見本院
    卷第47頁)，是本院衡酌上情，認被告年紀尚輕，倘令其即
    刻入監接受刑罰執行，未必對於被告之再社會化及犯罪行為
    之矯治有所助益。從而，本院認被告經此偵審程序及科刑教
    訓後，既已知所警惕，諒無再犯之虞，前開所宣告之刑以暫
    不執行為適當，爰依刑法第74條第1項第1款之規定，併予宣
    告緩刑5年，以勵自新。另為促使被告深刻記取教訓，並督
    促被告履行上開和解內容，爰依第74條第2項第3款、第8款
    之規定，命被告於緩刑期間內應依附件所示內容履行賠償義
    務(係依本院和解筆錄【見本院卷第49頁】所載內容而定，
    且與該部分給付義務同一)，及命被告應於緩刑期間內接受
    受理執行之地方檢察署所舉辦之法治教育3場次，併依刑法
    第93條第1項第1款、第2款之規定，宣告被告應於緩刑期間
    付保護管束，期能使被告於接受法治教育及保護管束期間，
    確切明瞭其行為對告訴人身心所造成之傷害，並培養其正確
    之法治觀念。另倘被告未遵期履行前開等負擔且情節重大，
    足認原宣告之緩刑難收其預期效果，而有執行刑罰之必要者
    ，檢察官自得向法院聲請依刑法第75條之1第1項第4款之規
    定，撤銷其緩刑之宣告，附此敘明。
據上論斷，應依刑事訴訟法第299條第1項前段，刑法第225條第1
項、第59條、第74條第1項第1款、第2項第3款、第8款、第93條
第1項第1款、第2款，判決如主文。
本案經檢察官李基彰提起公訴，由檢察官丙○○到庭執行職務。
中　　華　　民　　國　　111 　年　　7 　　月　　28　 日 
                  刑事第四庭    審判長法  官  黃佳琪  
                                      法  官  劉依伶
                                      法  官  魏威至
以上正本證明與原本無異。
如不服本判決應於收受送達後20日內向本院提出上訴書狀，並應
敘述具體理由；其未敘述上訴之理由者，應於上訴期間屆滿後20
日內向本院補提理由書（均須按他造當事人之人數附繕本）「切
勿逕送上級法院」。
告訴人或被害人如不服判決，應備理由具狀向檢察官請求上訴，
上訴期間之計算，以檢察官收受判決正本之日起算。
                                      書記官  林鈺娟
中　　華　　民　　國　　111 　年　　7 　　月　  28　 日
附錄本案論罪科刑之法條：
中華民國刑法第225條
（乘機性交猥褻罪）
對於男女利用其精神、身體障礙、心智缺陷或其他相類之情形，
不能或不知抗拒而為性交者，處 3 年以上 10 年以下有期徒刑
。
對於男女利用其精神、身體障礙、心智缺陷或其他相類之情形，
不能或不知抗拒而為猥褻之行為者，處 6 月以上 5 年以下有期
徒刑。
第 1 項之未遂犯罰之。

附件：
應履行之事項【下列內容係依本院和解筆錄(詳見本院卷第49頁)所載內容而定，且與該部分給付義務同一】 被告願給付告訴人AB000-A110330新臺幣（下同）50萬元，給付方法自民國（下同）111年4月16日前先給付新臺幣5 萬元，之後於每月10號各給付新臺幣1萬元，給付方法是匯入告訴人指定之中國信託銀行帳戶(帳號詳卷)，至清償完畢止，其中一期不履行，視為全部到期。